【裁判字號】    90,簡上,65
【裁判日期】    900611
【裁判案由】    台灣地區與大陸地區人民關係條例
【裁判全文】
臺灣臺北地方法院刑事判決                            九十年度簡上字第六五號
    上  訴  人
    即  被  告  丁○○
右上訴人因違反台灣地區與大陸地區人民關係條例案件，不服本院台北簡易庭九十年
度簡字第二四號，中華民國九十年一月三日第一審簡易判決（起訴案號：台灣台北地
方法院檢察署八十九年度偵字第二０二二０號）提起上訴，本院管轄第二審合議庭判
決如左：
    主  文
原判決撤銷。
丁○○違反不得僱用大陸地區人民在臺灣地區從事未經許可之工作之規定，科罰金新
台幣萬元，如易服勞役，以新台幣玖佰元即銀元佰元折算壹日。
    事  實
一、丁○○係位於台北市○○路一百八十五號九樓之一「松源冷凍空調工程股份有限
    公司」（以下簡稱松源公司）之實際負責人，其明知賴瑞平為大陸地區人民，因
    探親獲准來台，未經許可不得在台工作，竟仍自民國八十九年五月二十四日起，
    至同年十月十三日止，因執行前揭公司業務，以每月月薪新台幣（下同）一萬二
    千元之代價，僱用賴瑞平在台北縣市等地從事冷凍空調保養工作，嗣於八十九年
    十月十三日十時許，在臺北市○○路七十一號四樓工作時為警查獲。
二、案經台北市政府警察局中正第一分局移送臺灣臺北地方法院檢察署檢察官聲請簡
    易判決處刑。
    理  由
一、訊據被告丁○○矢口否認有前開犯行，辯稱：伊並非松源公司之負責人，賴瑞平
    是伊養子，因腳痛才請賴瑞平幫忙，算是照顧伊，並非打工，伊給賴瑞平每月一
    萬二千元是生活費，並非僱用薪資云云。惟查：被告丁○○係松源公司之實際負
    責人等情業據被告於警訊中供述屬實（見偵查卷第四頁），並據證人即松源公司
    名義上負責人甲○○及松源公司監察人丙○○、董事乙○○於本院訊問中結證屬
    實（甲○○、丙○○部分見本院九十年四月四日訊問筆錄、乙○○部分見本院九
    十年四月十六日訊問筆錄），而證人甲○○更於八十八年十一月一日出具委託書
    委託被告全權管理松源公司業務，有該委託書附卷足憑，是被告應係松源公司之
    實際負責人。又被告自八十九年五月二十四日起，至同年十月十三日止，因執行
    松源公司業務，以每月月薪一萬二千元之代價，僱用賴瑞平在台北縣市等地從事
    冷凍空調保養工作等情，亦據證人賴瑞平於警訊中，證人甲○○、乙○○於本院
    訊問中證述明確（賴瑞平部分見偵卷第六頁、甲○○部分本院九十年四月四日訊
    問筆錄、乙○○部分見本院九十年四月十六日訊問筆錄），經核與被告於警訊中
    自白確以月薪一萬二千元之代價僱用賴瑞平外出送貨幫忙工地工作乙節均悉相符
    合，而證人賴瑞平為被告之養子，有台灣士林地方法院八十六年度養聲字第九十
    七號裁定影本在卷足憑，證人甲○○、丙○○、乙○○分為松源公司之掛名負責
    人或掛名股東，有松源公司設立登記事項卡在卷足憑，其等與被告之關係均匪淺
    ，應均無設詞構陷被告之可能，是被告與賴瑞平二人間有僱傭關係存在甚明。被
    告雖辯稱證人賴瑞平是伊養子，因腳痛才請賴瑞平幫忙，算是照顧伊，並非打工
    云云，惟查賴瑞平係因探親獲准許可來台，賴瑞平中華民國臺灣地區旅行證影本
    一紙在卷足憑，其受雇於松源公司外出送貨、幫忙工地工作顯然已逾越來台探親
    照顧被告之範圍，又證人賴瑞平於八十九年十月十三日十時許在臺北市○○路七
    十一號四樓為警查獲時，被告並不在現場，是被告事後所辯賴瑞平係來幫忙照顧
    伊云云，顯係事後卸責之詞，不足採信，本件事證已臻明確，被告犯行堪以認定
    ，應予依法論科。
二、查賴瑞平係八十九年五月二十四日進入臺灣地區探親之大陸地區人民，有賴瑞平
    中華民國臺灣地區旅行證影本一紙在卷可憑。被告丁○○係松源公司之實際負責
    人，明知賴瑞平係大陸地區人民，仍因執行公司業務而予僱用，核其所為係違反
    臺灣地區與大陸地區人民關係條例第十五條第四款之規定，應依同法第八十三條
    第一項論科。原審據以論罪科刑，固非無見，惟查松源公司係經公司登記之法人
    ，有松源公司設立登記事項卡在卷足憑，被告係因執行該公司之業務而僱用大陸
    地區人民賴瑞平於松源公司工作，聲請簡易判決處刑書未就被告係因執行業務而
    僱用大陸地區人民乙節加以認定，原審未及查證加以援用，尚有未洽，被告聲明
    上訴否認犯行，雖無理由，惟原判決既有可議，自應由本院將原判決撤銷改判。
    爰審酌被告僱用大陸地區人民之人數僅有一人，惟犯罪後猶飾詞圖卸，未能坦承
    犯行暨其生活狀況、犯罪之動機、目的、手段、所生之危害等一切情狀，量處如
    主文所示之刑，並諭知易服勞役之折算標準。
據上論斷，應依刑事訴訟法第四百五十五條之一第一項、第三項、第三百六十九條第
一項前段、第三百六十四條、第二百九十九條第一項前段，臺灣地區與大陸地區人民
關係條例第八十三條第一項，刑法第十一條前段、第四十二條第二項，罰金罰鍰提高
標準條例第二條，現行法規所定貨幣單位折算新臺幣條例第二條，判決如主文。
本案經檢察官張熙懷到庭執行職務
中      華      民      國      九十      年      六      月    十一    日
                                  臺灣臺北地方法院刑事第五庭
          審判長法官  廖紋妤
                                            法官  陳容正
                                            法官  李家慧
右正本證明與原本無異。
本判決不得上訴
                                          書記官  黃秀琴
中      華      民      國      九十      年      六      月    十四    日
台灣地區與大陸地區人民關係條例第八十三條：
違反第十五條第四款或第五款規定者，處二年以下有期徒刑、拘役或科或併科新台幣
三十萬元以下罰金。
意圖營利而違反第十五條第五款規定者，處三年以下有期徒刑、拘役或科或併科新台
幣六十萬元以下罰金。
法人之代表人、法人或自然人之代理人、受僱人或其他從業人員，因執行業務犯前二
項之罪者，除處罰行為人外，對該法人或自然人並科以前三項所定之罰金。但法人之
代表人或自然人對於違反之發生，已盡力為防止行為者，不在此限。


司法院資訊處製作；財團法人民間司法改革基金會備份。
